臺灣臺北地方法院刑事判決　　　　　　　 93年度自字第304號
自　訴　人
即反訴被告　　寅○○
　　　　　　　丑○○
　　　　　　　丙○○
　　　　　　　戊○○
　　　　　　　己○○
上五人之共同代理人
及反訴被告共同選任
辯護人　　　　韓名銅律師
被　　　告
即 反 訴人　壬○○
　　　　　　庚○○
　　　　　　子○○
　　　　　　辛○○
　　　　　　己○○
　　　　　　乙○○
　　　　　　丁○○
上七人之共同選任辯護人
及反訴共同代理人　　莊柏林律師
反　訴　人　甲○○
反訴代理人　莊柏林律師
上列被告等因偽造文書案件，經自訴人提起自訴，及被告對自訴
人提起誣告反訴，本院判決如下：
    主  文
壬○○、乙○○、庚○○、子○○、己○○（民國二十八年十二
月二十四日出生）、辛○○、寅○○、丑○○、丙○○、戊○○
、己○○（民國三十一年十二月十日出生）均無罪。
丁○○自訴不受理。
    理  由
壹、自訴部分：
一、自訴意旨略以：被告壬○○等九人（其中藍榮遜、藍罔市現
    已死亡），於民國八十七年七月十五日，以祭祀公業藍引管
    理人寅○○等（即自訴人）為被告，向台灣板橋地方法院民
    事庭提起確認派下權存在之訴，主張渠等為藍首之後代，請
    求列為祭祀公業藍引派下員。訴訟進行中，被告因見自訴人
    所提出之藍引公派下通訊錄暨祭墓輪值表所載譜系表中有祭
    祀主祭人（俗稱爐主）輪值年數，乃基於不法倖致勝之意圖
    ，竟仿造其格式，另行偽造一份被告族系之譜系（輪值）表
    先後於八十八年一月六日呈交台灣板橋地方法院民事庭承審
    法院，於九十二年五月二十三日呈交台灣高等法院民事庭承
    審法院，誣指係自訴人所製作，足以生損害於自訴人、祭祀
    公業藍引與司法之正確性，因認被告壬○○、乙○○、庚○○、子○○、己○○（民國二十八年十二月二十四日出生）
    、辛○○、丁○○（已於九十四年三月九日死亡）均涉有刑
    法第二百十六條、第二百十條之行使偽造私文書、第二百十
    四條之使公務員登載不實文書罪嫌云云。
二、無罪部分：
(一)、按犯罪事實應依證據認定之，無證據不得認定其犯罪事實；
    又不能證明被告犯罪者，應諭知無罪之判決，刑事訴訟法第
    一百五十四條第二項、第三百零一條第一項分別定有明文。
    次按以被害人之陳述為認定犯罪之依據時，必其陳述並無瑕
    疵，且就其他方面調查，又與事實相符，始能認有證據能力
    ，最高法院六十一年臺上字第三○九九號著有判例可資參照
    。所謂無瑕疵，係指被害人所為不利被告之陳述，與社會上
    一般生活經驗或卷存其他客觀事實並無矛盾而言，至所謂就
    其他方面調查認與事實相符，非僅以所援用之旁證足以證明
    被害結果為已足，尤須綜合一切積極佐證，除認定被告確為
    加害人之可能外，在推理上無從另為其他合理原因之假設，
    有不合於此，即不能以被害人之陳述做為論斷之證據。
(二)、本件自訴人寅○○、丑○○、丙○○、戊○○、己○○（民
    國三十一年十二月十日出生）認被告壬○○、乙○○、庚○○、子○○、己○○（民國二十八年十二月二十四日出生）
    、辛○○、同案被告丁○○（已死亡）涉犯上開行使偽造私
    文書及使公務員登載不實文書犯行係以被告壬○○等人雖提
    起請求確認派下權存在訴訟，惟提不出其等為藍引後代子孫
    之原始證據，且據祭祀公業藍引補列後系統表之內容，藍榮
    守已註明「絕嗣」，足見藍榮守無後代，是知被告壬○○等
    人於八十八年一月六日及九十二年五月二十三日先後在台灣
    板橋地方法院民事庭及台灣高等法院民事庭提出之列有被告
    壬○○等人為派下員之藍引公派下（羅東地區）譜系表，雖
    稱係自訴人所製作，實係其等偽造而提出等為依據。訊據被
    告壬○○、庚○○、子○○、己○○（民國二十八年十二月
    二十四日出生）、辛○○均堅詞否認有上開偽造私文書及使
    公務員登載不實文書犯行，被告乙○○則因疾病不能到庭。
(三)、經查：
 (1)、被告壬○○、乙○○、庚○○、子○○、己○○（民國二
     十八年十二月二十四日出生）、辛○○、同案被告丁○○
     及案外人藍榮遜因藍引祭祀公業管理人即自訴人寅○○、
     丑○○、丙○○、戊○○、己○○（民國三十一年十二月
     十日出生）等人向台北市內湖區公所申報公告之祭祀公業
     藍引補列之派下員名冊、系統表、補列後派下員名冊未將
     其等列為派下員，被告壬○○等人遂對自訴人寅○○、丑
     ○○、丙○○，戊○○、己○○（民國三十一年十二月十
     日出生）提起民事訴訟請求確認派下權存在，並於上開事
     件審理時，先後於八十八年一月六日向台灣板橋地方法院
     民事庭承審法院及於九十二年五月二十三日向台灣高等法
     院民事庭承審法院提出藍引之子藍奢第四房下列「秋金」
     、「秋福」、「秋富」、「沂田」、「田塗」、「萬安」
     、「阿乾」、「阿俊」為藍引之四子藍奢房系派下子孫之
     藍引公派下（羅東地區）譜系表（詳如附件所示），以為
     被告壬○○、乙○○、庚○○、子○○、己○○（民國二
     十八年十二月二十四日出生）、辛○○、同案被告丁○○
     及案外人藍榮遜為祭祀公業藍引派下員之證據各情，已據
     被告壬○○、庚○○、己○○供述在卷，並有台北市內湖
     區公所九十四年一月十九日北市湖民字第 09430119200號
     函送之台北市內湖區公所公告（九十二年八月二十六日）
     、祭祀公業藍引補列部分之派下員名冊、系統表、補列後
     派下員名冊及附件所示之藍引公派下（羅東地區）譜系表
     （本院卷(一)第十二頁）在卷可稽。
 (2)、被告壬○○、庚○○、子○○、己○○、辛○○則均稱：
     「…輪值表是八十二年九月二十六日下午兩點在台北市○○○路○段山地門餐廳開會時是寅○○拿給我的，不是假
     的…」（九十四年一月四日準備程序，壬○○）、「…是
     那天開會，自訴人寅○○拿出來的，我們當天拿到什麼就
     原封拿出來，我們沒有加工，癸○○交給律師在訴訟中提
     出…」（九十四年四月二十九日本院審理，壬○○）、「
     …（這個是訴訟的時候你拿給律師？）是的。我在山地門
     餐廳開會時自訴人寅○○拿給我的…」（九十四年五月三
     十日本院審理，壬○○）、「…是壬○○開會拿回來給我
     …」（九十四年一月四日準備程序，庚○○）、「…我弟
     弟壬○○拿給我，在訴訟的時候拿給律師，證明我們的權
     利…」（九十四年五月三十日本院審理，庚○○）、「…
     是壬○○開會拿回來給我…」（九十四年一月四日準備程
     序，子○○）、「我不識字，不是我做的…」（九十四年
     五月三十日本院審理，子○○）、「…不是我做的，是壬○○講我們才知道，我們在板橋的時候是一起打訴訟…」
     （九十四年五月三十日本院審理，己○○）、「…不是我
     拿出來的，我是我哥壬○○拿出來。我有看過…」（九十
     四年五月三十日本院審理，辛○○）等詞，均否認上開譜
     系表係其等為圖勝訴而偽造提出法院，證人癸○○（藍引
     祭祀公業長房子孫）亦到庭證稱：「…第十三代（藍引）
     的四房藍奢很早就去世，由二房及五房各出一個兒子來繼
     承，二房由藍榮首來繼承，五房是藍傳厚（后）來繼承…
     我在祖譜裡面有看過四房裡面有秋福這個名字…堂叔藍阿
     樹告訴我說壬○○是四房的堂哥…（提示本院卷(一)第十二
     頁證三之譜系表，此份譜系表當場有無看過？）有看過，
     而且藍阿樹還有一本小小薄薄的簿子，他們二之二房的人
     應該都有。上面有寫輪值表，九十六年一次、八十六年一
     次。這個我那時候看的時候才覺得奇怪，怎麼壬○○他們
     怎麼二十四年才輪值一次…（此份是否在山地門會議的時
     候由自訴人寅○○發給你的？）這個我不記得。我應該最
     多是在牆壁上看到，自訴人寅○○不可能拿給我，因為那
     時候我跟他不熟，他才加進來沒多久…」（九十四年五月
     三十日本院審理）等語。
 (3)、然而自訴人寅○○、丑○○均指稱：「…輪值表是藍朝全
     、藍火爐做的，是由二房輪值，而且與五大房祭祀公業藍
     引補列後系統表無關…我不知道被告所提出的輪值表是何
     人在輪值」（九十四年一月四日準備程序，寅○○）、「
     …被告他假冒我們藍引…」（九十四年四月二十九日本院
     審理，寅○○）、「…第二房與全部派下員大會毫無關係
     ，再者二房人手均有一本，沒有必要重複影印譜系表給其
     他無關的人員看…」（九十四年八月二十九日本院審理，
     寅○○）、「…自訴人所提出的輪值表是宜蘭的藍引公墓
     的輪值表，與五大房祭祀公業藍引補列系統表無關…」（
     九十四年一月四日準備程序，丑○○）、「…我從來沒有
     看過系統表（譜系表之誤）…」（九十四年二月一日準備
     程序，丑○○）等詞，且依據祭祀公業藍引管理人即自訴
     人寅○○向台北市內湖區公所申請公告之祭祀公業藍引補
     列部分之派下員名冊、系統表、補列後派下員名冊，藍引
     派下五房，長子藍宗，次子藍悅，三子藍士星，四子藍士
     奢，五子藍士員，藍悅之四男藍榮守及藍士員之長男藍傳
     后入嗣藍士奢，而藍榮守、藍傳后均註記「絕嗣」，又八
     十二年九月二十六日下午二時在台北市○○○路○段九九
     號山地門花藝餐廳召開之藍引派下員第六次大會應係全體
     派下員大會，此由開會通知書上祭祀公業管理人為己○○
     （長房）、藍來發（長房）、寅○○（二房）、藍志賢（
     五房）自明，有開會通知影本一紙（本院卷(一)第一三四頁
     ）及祭祀公業藍引補列後系統表在卷足稽，被告壬○○所
     指稱自訴人寅○○發給所有與會長房至五房派下員之譜系
     表僅列藍引二子－藍悅，四子藍奢之派下員，有附件所示
     之藍引公派下（羅東地區）譜系表影本（本院卷(一)第十二
     頁）在卷可稽，顯不合常理，又證人癸○○係證稱：「…
     這個我不記得。我應該最多是在牆壁上看到，自訴人寅○○不可能拿給我…」等詞，與被告壬○○上述所供自訴人
     寅○○發給與會派下員之詞亦有出入，是上開譜系表是否
     確系自訴人寅○○於八十二年九月二十六日下午二時在台
     北市○○○路○段九九號山地門花藝餐廳召開之藍引派下
     員第六次大會時發給與會派下員非無疑異。惟查刑法第二
     百十條偽造私文書罪所指之偽造，專指有形之偽造，亦即
     無制作權人冒用他人名義制作該文書，或加工於他人尚未
     完成之文書而完成之行為，其制作名義人及文書內容皆出
     於虛構為其構成要件；換言之，偽造之文書，必其內容不
     實，又足以辨別係以他人之名義所制作，始足構成犯罪。
     如以自己名義制作文書，或自己本有制作權，縱有不實之
     記載，或僅有不實之內容，而無制作名義人，不能辨識究
     係以何人之名義所制作，除有特別規定成立其他罪名者（
     如刑法第二百十三條至第二百十五條）外，均難論其係偽
     造之文書。而本件自訴人寅○○等人指控被告壬○○等人
     偽造提出之譜系表，無造報人或申報人之制作名義人，不
     能辨識究係以何人之名義所制作，自非屬刑法第二百十條
     之偽造私文書，從而被告壬○○等人向台灣板橋地方法院
     、台灣高等法院提出行使該譜系表，自與刑法第二百十六
     條、第二百條之行使造私文書罪犯罪構成要件不符。
 (4)、至於刑法第二百十四條之使公務員登載不實罪，須一經他
     人之聲明或申報，公務員即有登載義務，並依其所為之聲
     明或申報予以登載，而屬不實事項者，始足構成，若其所
     為聲明或申報，公務員尚須為實質審查，以判斷其真實與
     否，始得為一定記載者，即非本罪所稱之使公務員登載不
     實，縱令以偽造之文件提出法院，不過就此提供為有利於
     己之證據資料，至其採信與否，尚有待於法院之判斷，自
     不能將之與「使公務員登載不實」同視，最高法院著有七
     十三年臺上字第一七一０號判例可資參照，從而本件自訴
     人寅○○等人指述被告壬○○等人於前揭請求確認派下權
     存在民事訴訟中，先後於八十八年一月六日向台灣板橋地
     方法院民事庭承審法院，於九十二年五月二十三日向台灣
     高等法院民事庭承審法院提出彼等偽造之藍引公派下（羅
     東地區）譜系表，因法院需調查以判斷其真實信，是被告
     壬○○等人被訴之此部分犯行即與刑法第二百十四條使公
     務員登載不實文書罪之犯罪構成要件不符。
(四)、綜上論述，自訴人寅○○等人所舉之證據尚不足以證明被告
    壬○○等人均有所指述之行使偽造私文書、使公務員登載不
    實文書犯行。此外又查無其他積極證據足資證明被告壬○○
    等人有何自訴人所指行使偽造私文書、使公務員登載不實文
    書犯行，被告壬○○等人犯罪即屬不能證明，揆諸前開法條
    判例之說明，依法自應諭知被告壬○○、乙○○、庚○○、
    子○○、己○○（民國二十八年十二月二十四日出生）、辛○○均無罪之判決。
(五)、被告子○○、庚○○經合法傳喚均無正當理由不到庭（有送
    達證書二紙可稽，本院卷(二)第一○五頁、一○六頁），本院
    認係應諭知無罪之案件，爰依刑事訴訟法第三百四十三條，
    準用同法第三百零六條規定，不待其陳述逕行判決；被告乙○○因有尿毒症需定期洗腎每週三次，無法到庭，亦據乙○○之子藍福源到庭陳明在卷（九十四年五月三十日本院審理
    ），並有羅東聖母醫院一般診斷證明書可稽（本院卷(二)第二
    十三頁），本院認被告乙○○有應諭知無罪之情形，依刑事
    訴訟法第三百四十三條準用同法第二百九十四條第三項，亦
    不待其到庭，逕行判決。
三、不受理部分：
(一)、按被告死亡者，應諭知不受理之判決，並得不經言詞辯論為
    之，又自訴程序，除本章有特別規定外，準用第二百四十六
    、第二百四十九條及前章第二節、第三節關於公訴之規定，
    刑事訴訟法第三百零三條第五款、第三百零七條、第三百四
    十三條分別定有明文。
(二)、經查：被告丁○○已於九十四年三月九日上午三時三十五分
    許，因慢性阻塞性肺疾病併慢性呼吸衰竭致心肺功能衰竭而
    呼吸性相關性肺炎併敗血性休克死亡之情，有財團法人羅許
    基金會羅東博愛醫院死亡證明書影本（本院卷(二)第四十一頁
    ）可稽，揆諸前揭規定，被告丁○○部分不經言詞辯論，逕
    為不受理判決之諭知。
貳、反訴部分：
一、反訴意旨略以：反訴被告即自訴人寅○○提出之藍引公派下
    通訊錄暨祭墓輪值表，及附件所示之譜系輪值表，係反訴被
    告寅○○製作之文書，與反訴人即被告壬○○等人無關，上
    開譜系輪值表，且係反訴被告寅○○製作持有，於八十二年
    九月二十六日召開祭祀公業藍引派下員大會時所分發，業經
    證人癸○○於台灣高等法院九十三年度重上更(一)字第六四號
    之九十三年七月二十六日準備程序期日結證在案，反訴被告
    寅○○、丑○○、丙○○、戊○○、己○○（民國三十一年
    十二月十日生）誣指反訴人壬○○等人偽造文書，即屬誣告
    ，因認反訴被告寅○○、丑○○、丙○○、戊○○、己○○
    （民國三十一年十二月十日生）均涉犯刑法第一百六十九條
    第一項之誣告罪嫌云云。
二、程序部分
    自訴人於辯論終結前，喪失行為能力或死亡者，得由第三百
    十九條第一項所列得為提起自訴之人，於一個月內聲請法院
    承受訴訟；如無承受訴訟之人或逾期不為承受者，法院應分
    別情形，逕行判決或通知檢察官擔當訴訟，又反訴，準用自
    訴之規定，刑事訴訟法第三百三十二條、第三百三十九條分
    別定有明文，而前揭所規定之一個月期間，性質上非屬不變
    期間，僅於無承受訴訟人或逾期不為承受時，法院可分別情
    形，逕行判決或通知檢察官擔當訴訟而已，如已逾一個月期
    間，而法院尚未依該規定為判決時，應仍許得提起自訴之人
    聲請承受訴訟，自不因逾期聲請即使其喪失承受訴訟權。查
    本件原提起反訴人丁○○已於九十四年三月九日上午三時三
    十五分許，因慢性阻塞性肺疾病併慢性呼吸衰竭致心肺功能
    衰竭而呼吸性相關性肺炎併敗血性休克死亡一節，有財團法
    人羅許基金會羅東博愛醫院死亡證明書影本（本院卷(二)第四
    十一頁）可稽，其子甲○○（一親等直系血親卑親屬）於九
    十四年五月三十日本院審理時當庭向本院聲請承受本件反訴
    ，經核尚無不合，依首揭法條之規定，自應予准許。
三、實體部分
(一)、按犯罪事實應依證據認定之，無證據不得認定其犯罪事實；
    又不能證明被告犯罪者，應諭知無罪之判決，刑事訴訟法第
    一百五十四條第二項、第三百零一條第一項分別定有明文。
    又按誣告罪之成立，以犯人明知所訴虛偽為構成要件，若誤
    認有此事實，或以為有此嫌疑，自不得遽指為誣告；所訴之
    事實未能積極的證明為虛偽，則只能以證據不充分之故，為
    被誣告人未予判罪之原因，自不能據以推定告訴人所訴為誣
    告。最高法院二十年上字第七一七號、二十年上字第三０七
    號判例參酌。
(二)、本件反訴人壬○○、乙○○、庚○○、子○○、己○○（民
    國二十八年十二月二十四日出生）、辛○○、丁○○（已死
    亡，由甲○○承受訴訟）認反訴被告寅○○、丑○○、丙○○、戊○○、己○○（民國三十一年十二月十日出生）涉犯
    上開誣告犯行，係以附件之輪值表是反訴被告寅○○於開會
    時當場發給在場之每位派下員，此已經證人癸○○於九十三
    年七月二十六日台灣高院九十三年度重上更（一）第六四號
    案之準備程序時陳述明確，並有開會之錄音帶、錄音譯文、
    開會通知單，祭祀公業藍引第六次派下員大會會議紀錄及反
    訴被告寅○○製作而向台北市內湖區公所申報之祭祀公業藍
    引補列後系統表足證被告壬○○等人是藍引第四房之派下員
    ，且此亦經台灣高等法院九十一年度重上字第一九二號判決
    確認反訴人對祭祀公業藍引之派下權存在，有台灣高等法院
    九十一年度重上字第一九二號判決可稽等為依據。訊據反訴
    被告寅○○、丑○○、丙○○、戊○○、己○○（民國三十
    一年十二月十日出生）均堅詞否認有誣告犯行，反訴被告寅
    ○○辯稱：「…壬○○所提出的輪值沒有看過，也不是我做
    的，自訴狀所附證據二之輪值表是藍朝全、藍火爐做的，是
    由二房輪值，而且與五大房祭祀公業藍引補列後系統表無關
    …我不知道被告所提出的輪值表是何人在輪值…」（九十四
    年一月四日準備程序），反訴被告丑○○辯稱：「…自訴人
    所提出的輪值表是宜蘭的藍引公墓的輪值表，與五大房祭祀
    公業藍引補列系統表無關…」（九十四年一月四日準備程序
    ）、「…我從來沒有看過系統表（譜系表之誤）…」（九十
    四年二月一日準備程序），反訴被告丙○○辯稱：「…同前
    面兩位陳述相同…」（九十四年二月一日準備程序），反訴
    被告戊○○辯稱：「…同前面兩位被告陳述相同…」（九十
    四年二月一日準備程序），反訴被告己○○辯稱：我否認我
    有誣告，我沒有作假…」（九十四年二月一日準備和序）等
    語。
(三)、經查，
 (1)、雖然反訴人壬○○指稱：「…輪值表是八十二年九月二十
     六日下午兩點在台北市○○○路○段山地門餐廳開會時是
     寅○○拿給我的，不是假的…」（九十四年一月四日準備
     程序）、「…是那天開會，自訴人寅○○拿出來的，我們
     當天拿到什麼就原封拿出來，我們沒有加工，癸○○交給
     律師在訴訟中提出…」（九十四年四月二十九日本院審理
     ）等語，而證人癸○○於九十三年七月二十六日台灣高等
     法院九十三年度重上更(一)字第四六號確認派下權存在事件
     準備程序時具結證稱：「…我是在八十二年九月二十六日
     內湖開會時，二房的人包括寅○○說，壬○○是四房的子
     孫…（提示譜系表，當時寅○○提出的是否為這張表？是
     譜系表還是輪值表？）我記得當初寅○○提出來的就是這
     張譜系表，我是在牆上看到這張表，當初我看到這張表時
     ，發現這張表有記載二房藍悅以下各子孫，及四房藍奢以
     下之子孫，但藍奢底下應該再分藍首及藍傳后，但該表卻
     漏了藍傳后這房…」（本院卷(一)第一七二頁反面、第一七
     二頁）等詞，於九十四年五月三十日本院審理則證稱：「
     第十三代（藍引）的四房藍奢（第十四代）很早就去世，
     由二房及五房各出一個兒子來繼承，二房由藍榮首來繼承
     ，五房是藍傳厚（后）來繼承…我在祖譜裡面有看過四房
     裡面有秋福這個名字…堂叔藍阿樹告訴我說壬○○是四房
     的堂哥…（提示本院卷(一)第十二頁證三之譜系表，此份譜
     系表當場有無看過？）有看過，而且藍阿樹還有一本小小
     薄薄的簿子，他們二之二房的人應該都有。上面有寫輪值
     表，九十六年一次、八十六年一次。這個我那時候看的時
     候才覺得奇怪，怎麼壬○○他們怎麼二十四年才輪值一次
     …（此份是否在山地門會議的時候由自訴人寅○○發給你
     的？）這個我不記得。我應該最多是在牆壁上看到，自訴
     人寅○○不可能拿給我，因為那時候我跟他不熟，他才加
     進來沒多久…」等語，與反訴人壬○○上述所供反訴被告
     寅○○發給與會派下員之詞有出入，且依據祭祀公業藍引
     管理人即自訴人寅○○向台北市內湖區公所申請公告之祭
     祀公業藍引補列部分之派下員名冊、系統表、補列後派下
     員名冊，藍引派下五房，長子藍宗，次子藍悅，三子藍士
     星，四子藍士奢，五子藍士員，藍悅之四男藍榮守及藍士
     員之長男藍傳后入嗣藍士奢，而藍榮守、長男藍傳后均註
     記「絕嗣」，又八十二年九月二十六日下午二時在台北市
     ○○○路六段九九號山地門花藝餐廳召開之藍引派下員第
     六次大會應係全體之派下員大會，此由開會通知書上祭祀
     公業管理人為己○○（長房）、藍來發（長房）、寅○○
     （二房）、藍志賢（五房）自明，有開會通知影本一紙（
     本院卷(一)第一三四頁）及祭祀公業藍引補列後系統表在卷
     足稽，反訴人壬○○所指稱反訴被告寅○○發給所有與會
     長房至五房派下員之譜系表僅列藍引二子－藍悅，四子藍
     奢之派下員，有附件所示之藍引公派下（羅東地區）譜系
     表影本（本院卷(一)第十二頁）在卷可稽，顯不合常理，是
     上開譜系表是否確系反訴被告寅○○於八十二年九月二十
     六日下午二時在台北市○○○路○段九九號山地門花藝餐
     廳召開之藍引派下員第六次大會時發給與會派下員非無疑
     異。
 (2)、又所提出之錄音帶及錄音譯文，反訴人壬○○指稱係八十
     二年九月二十六日下午二時在台北市○○○路○段九九號
     山地門花藝餐廳召開之藍引派下員第六次大會由癸○○所
     錄製，證人癸○○亦證述上開錄音帶確係其於前揭開會時
     所錄製及提供予反訴人壬○○，並表示譯文內寅○○部分
     係反訴被告寅○○當時開會時所言，惟為反訴被告寅○○
     所否認，經本院將上開錄音帶送內政部警政署刑事警察局
     鑑定結果，因上開錄音帶係八十二年間錄製，距今十餘年
     ，不符鑑驗要求，無法進行聲紋比對鑑定，有內政部警政
     署刑事警察局九十四年三月二十五日刑鑑字第0940044641
     號函可稽（本院卷(一)第二一○頁），而上開錄音帶於前述
     台灣高等法院九十三年度重上更(一)字第六四號確認派下權
     存在事件中經承審法院送法務部調查局鑑定結果：「一、
     錄音帶係開會場所錄製，錄音內容有吵雜聲，歉難鑑析是
     否出自寅○○聲音。二、錄音帶轉速在四分三秒（譯文第
     一頁第十三行對話內容『我名冊…』與『來來來』之間）
     、四分三十二秒（第一頁第十三行『可以委託後…』）、
     六分五十八秒（第二頁第十二行『名字寫在黑板』後）、
     十分四十七秒（第二頁第十七行『現在換第二房』後等處
     有中斷情形。」，有法務部調查局九十三年十一月四日調
     科參字第09300434490號鑑定通知書影本在卷可稽（本院卷
     (一)第一六五頁），而經以螢光筆標出之譯文內容：「…第
     二段…寅○○：這依照規定是連選連任…如果要派一人，
     看四房要推選何人？是依一房權利，各房去推選…。藍樹
     ：這四房算倒房…寅○○：他們現在人也很多……第三段
     …寅○○：羅東我比較知詳，因為以前那一房藍引生有五
     個兒子，第四房叫藍奢，藍奢不幸未娶即身亡，所以第二
     房最後一個兒子去他家入嗣，入嗣者叫藍首，藍首這一房
     目前為止他們還有很多人，他們還有繼續在拜…第四段…
     （寅○○：羅東的宗親，你是說你一房，他們說你半房，
     你有贊同嗎？）壬○○：這不是贊同不贊同的問題…」等
     ，亦有譯文一份（本院卷(一)第一二八頁至第一三○頁）在
     卷可稽，由上譯文內容可知，對於四房藍奢是否僅由二房
     之子藍首單獨入嗣，祭祀公業藍引派下員其他各房尚有爭
     議，衡諸常情，二房子孫即反訴被告寅○○鮮少會製作僅
     列藍引二子－藍悅，四子藍奢之派下員，其中第十三世之
     藍奢下列之第十四世派下員僅有藍首一人之藍引公派下（
     羅東地區）譜系表而發給所有與會派下員，何況八十二年
     九月二十六日下午兩點在台北市○○○路○段山地門餐廳
     召開祭祀公業藍引第六次派下員大會時，反訴被告寅○○
     為大會司儀，且當時僅為二房管理人，此亦據證人癸○○
     、反訴被告寅○○陳明在卷，是知反訴被告寅○○亦無權
     製作上開除二房以外其他房系－四房派下員之譜系表。
 (3)、至於台灣高等法院九十一年度重上字第一九二號請求確認
     派下權存在事件，法院以反訴人即被告乙○○、子○○、
     庚○○、己○○（民國二十八年十二月二十四日生）、壬○○、辛○○、同案被告丁○○、案外人藍福全、藍福源
     （藍榮遜之繼承人）就所主張其等為藍引之直系血親卑親
     屬一節，已盡舉證責任，反訴被告即自訴人丑○○、丙○○、己○○（民國三十一年十二月十日生）、戊○○、寅
     ○○否認藍引為反訴人乙○○等人之祖先，則未舉反證以
     實其說，從而，反訴人乙○○等人請求確認其等對祭祀公
     業藍引之派下權存在，為有理有，於九十二年八月二十九
     日判決確認反訴人即被告乙○○、子○○、庚○○、己○○（民國二十八年十二月二十四日生）、壬○○、辛○○
     、同案被告丁○○、案外人藍福全、藍福源（藍榮遜之繼
     承人）對祭祀公業藍引之派下權存在，而由上開判決理由
     欄五可知，法院係以證人癸○○之證詞而認附件之藍引公
     派下（羅東地區）譜系表係反訴被告寅○○於八十二年九
     月二十六日下午二時在山地門花藝餐廳召開之祭祀公業藍
     引派下員第六次大會所提出，然而如前所述，證人癸○○
     之證詞與反訴人壬○○之指述互有出入，又八十二年九月
     二十六日下午二時在山地門花藝餐廳召開之祭祀公業藍引
     派下員第六次大會係全體之派下員大會，反訴被告寅○○
     為大會司儀，且當時僅為二房管理人，衡諸常情，反訴被
     告寅○○鮮會製作僅列藍引二子－藍悅，四子藍奢之派下
     員之藍引公派下（羅東地區）譜系表，發給所有與會長房
     至五房派下員，且其亦無權製作上開除二房外尚包括其他
     房系－四房派下員之譜系表。從而，是否僅憑證人癸○○
     之證詞即足認定上開譜系表確系反訴被告寅○○於八十二
     年九月二十六日下午二時在召開之祭祀公業藍引派下員第
     六次大會時發給與會派下員即有疑異。而前揭台灣高等法
     院九十一年度重上字第一九二號判決經反訴被告寅○○等
     人提起上訴，業經最高法院於九十三年五月六日以九十三
     年度台上字第九○一號廢棄原判決，發回台灣高等法院審
     理中，尚未確定，亦據反訴人壬○○、反訴人共同代理人
     陳述在卷，並有最高法院九十三年度台上字第九○一號判
     決（本院卷(二)第二十九頁至第三十三頁）可稽。
(四)、綜上論述，反訴人是否確為祭祀公業藍引派下子孫尚屬不明
    ，雖系爭譜系表無製作名義人而不成立偽造文書犯行，惟是
    否係反訴被告寅○○交予反訴人者，亦非無疑，尚難遽認反
    訴被告捏造不實之事項而誣指反訴人犯罪，自不得僅因所憑
    之證據不足以證明反訴人壬○○等人有行使偽造私文書及使
    公務員登載不實文書犯行，即認反訴被告寅○○等人有誣告
    之故意，此外又查無其他積極證據足資證明反訴被告寅○○
    等人有何反訴人壬○○等人所指誣告犯行，反訴被告寅○○
    等人犯罪即屬不能證明，揆諸前開說明，依法自應諭知反訴
    被告寅○○、丙○○、丑○○、戊○○、己○○（民國三十
    一年十二月十日出生）均無罪之判決。
據上論斷，應依刑事訴訟法第三百四十三條、第二百九十四條第
三項、第三百零一條第一項、第三百零三條第五款、第三百零六
條、第三百零七條，判決如主文。
中　　華　　民　　國　　94　　年　　10　　月　　3 　　日
                            臺灣臺北地方法院刑事第一庭
                                 審判長法  官 陳興邦
                                       法  官 吳秋宏
                                       法  官 林婷立
上正本證明與原本無異
如不服本判決，應於判決送達後十日內，向本院提出上訴狀。
                                       書記官 王曉雁
中　　華　　民　　國　　94　　年　　10　　月　　3 　　日
附件：
